【裁判字號】    97,訴,1589
【裁判日期】    980119
【裁判案由】    偽造文書等
【裁判全文】
臺灣臺北地方法院刑事判決              97年度訴字第1589號
公  訴  人  臺灣臺北地方法院檢察署檢察官
被      告  甲○○
上列被告因偽造文書等案件，經檢察官提起公訴（97年度偵字第
7973號），經本院判決如下：
    主  文
甲○○行使偽造私文書，足以生損害於他人，處有期徒刑月，
如易科罰金，以新臺幣壹仟元折算壹日。臺灣大哥大行動通信網
路業務服務申請書申請人簽章欄上偽造之「乙○○」署押貳枚均
沒收。
    事  實
一、緣甲○○於民國96年8 月間保東有限公司市民分公司（設於
    臺北市市○○道○ 段35、37號1 樓）店長，綜裡全店事務。
    明知未得乙○○授權、同意，以不詳方式取得乙○○之身分
    證件資料後，竟基於行使偽造私文書、意圖為自己不法所有
    之故意，於96年8 月17日下午7 時55分許，在前開臺灣大哥
    大保東市民店內，在行動通信網路業務服務申請書申請人簽
    章欄內偽造「乙○○」署押，並黏貼前開乙○○身分證影本
    ，而偽造「乙○○臺灣大哥大行動通信網路業務服務申請書
    」，旋向臺灣大哥大中山林森北特約服務中心（下簡稱臺灣
    大哥大公司，設於臺北市○○區○○街40號）行使，表示欲
    申請行動電話門號，致臺灣大哥大公司承辦人員陷於錯誤，
    而交付0000000000門號SIM 卡、及搭配門號優惠手機、配件
    （諾基亞3110b 型手機1 支、果凍套1 只，合計新臺幣〈下
    同〉1,120 元），另再提供行動電話門號服務（合計未繳納
    部分為1,294 元），足以生損害於臺灣大哥大公司就申請服
    務人資料之正確性及乙○○有遭追償通信服務費用之險。嗣
    於97年1 月13日乙○○果接獲催費簡訊，始報警循線查知上
    情。
二、案經被害人乙○○訴由臺北市政警察局中山分局報告臺灣臺
    北地方法院檢察署檢察官偵查後起訴。
    理  由
一、訊據被告甲○○就於前揭時地任職臺灣大哥大公司市民保東
    店期間，親自辦理上述「乙○○行動電話門號服務申請書」
    、向臺灣大哥大公司行使取得0000000000門號，及搭配門號
    優惠手機、配件（諾基亞3110b 型手機1 支、果凍套1 只，
    合計1,120 元）等事實，惟仍矢口否認有何行使偽造私文書
    、詐欺之犯行，辯稱：伊辦理「乙○○」之門號申請時，有
    請申辦人提供身分證件正本為核對、並親見申辦人在申請書
    上為簽名，故誤認為「乙○○」申請，僅係行政疏失，並非
    自己辦理使用門號、及手機云云。經查：
  (一)被告於前揭時地任職臺灣大哥大公司市民保東店期間，親自
    辦理上述「乙○○行動電話門號服務申請書」、向臺灣大哥
    大公司行使取得0000000000門號，及搭配門號優惠手機、配
    件（諾基亞3110b 型手機1 支、果凍套1 只，合計1,120 元
    ），並提供行動電話服務（未繳納金額合計1,294 元）等事
    實，業經被告於本院調查、審理時坦承不諱，並有前開「乙
    ○○臺灣大哥大公司行動電話服務申請書」（見偵查卷第35
    頁）、銷貨單（見偵查卷第26頁）、通話費用明細（見偵查
    卷第69頁）在卷可稽；惟被害人乙○○並未實際辦理、使用
    前開0000000000門號，及搭配門號優惠手機等事實，亦為被
    告所不爭執，且經證人即被害人乙○○於本院具結證述明確
    ，是前開申請書確實經偽造，而為被告提出行使；復證人即
    電信警察陳國慶於偵查中具結證稱：該「0000000000」行動
    電話門號，於96年9 月5 日曾經搭配「000000000000000 」
    序號之手機使用，而該「0000 00000000000」序號手機又於
    97年2 月28日搭配「0000000000」之行動電話門號為使用，
    經調閱資料顯示，該門號持有人即為寶通公司（應係保東公
    司之誤載）等語（見偵查卷第50頁）明確，被告亦供稱：該
    門號為保東公司業務員使用等情（見本院98年1 月5 日筆錄
    第4 頁），並有與所述相合之0000000000、及序號00000000
    0000000 、0000000000通聯調閱查詢單（見偵查卷第55頁以
    下、第65頁），是被告親自辦理之行動電話門號竟非被害人
    使用、而係被告同店內業務員使用中。故上開事實，堪以認
    定。
  (二)被告雖辯稱：確實有名不知名者持乙○○證件前來申請，並
    非伊偽造文件云云。惟被告迄今未能提出該「實際申請人」
    之任何資料供查核，而經細核「乙○○臺灣大哥大行動通信
    網路業務服務申請書」：
    1.前開申請書上所載第二證件類別/ 號碼欄：為「健保卡：
      000000000000」等情，業經證人乙○○證稱：非伊健保卡
      號碼等情，核與被告辯稱：經詳細比對證件後輸入云云不
      合；
    2.且細觀申請書上所黏附之國民身分證影本上非證件處之縐
      折，顯見：係先將身分證正本先為影印後，再以該影印所
      得之紙張為底，重新複印第二次所得等情，而與被告辯稱
      ：取得證件影印一次後直接黏貼云云不同；且倘直接取得
      證件，何以重新影印第二次後始黏貼？
    3.是由證人乙○○之證詞、及卷附申請書身分證件黏貼情形
      相比對，可認被告辯稱：核對證件、黏貼證件云云，均與
      實情不符、並有顯著瑕疵，故被告辯稱：已經詳細比對後
      方准予辦理，僅係行政疏失云云，顯不可採。
  (三)綜上所述，本件事證明確，被告犯行洵堪認定，被告辯解顯
    不可採，應予依法論科。
二、核被告之行為係犯刑法第216 條、第210 條之行使偽造私文
    書罪、第339 條第1 項詐欺取財罪、及第339 條第2 項詐欺
    得利罪。被告署押後再偽造文書後，復持以行使，其偽造署
    押及文書之低度行為為行使之高度行為吸收，均不另論罪。
    被告所犯上開三罪，係以一行為而觸犯數罪名，為想像競合
    犯，應依刑法第55條規定，從一重之行使偽造私文書罪處斷
    。公訴意旨雖未敘及被告另涉之詐欺取財罪名，惟此與起訴
    部分有想像競合犯之裁判上一罪關係，業如上述，基於審判
    不可分之原則，本院應併予審究，且因此既僅就起訴之犯罪
    事實增加罪名，自無庸為變更起訴法條之諭知，合併說明。
    爰審酌被告迄本件辯論終結，均未能坦然悔悟，然被害人所
    受之損害非大，被告犯罪之動機、目的、犯罪時所受之刺激
    、犯罪之手段、犯人之生活狀況、品行、智識程度、犯人與
    被害人平日之關係、犯罪所生之危險或損害、犯罪後之態度
    等一切情狀，判處如主文所示之刑，並諭知易科罰金之折算
    標準，以示懲儆。前開偽造之臺灣大哥大行動通信網路業務
    服務申請書，業經被告提出行使，非屬被告所有之物，故不
    予沒收，惟其上申請人簽章欄上偽造之「乙○○」署押，不
    問屬於被告與否，均應依刑法第219條沒收。
據上論斷，應依刑事訴訟法第299 條第1 項前段，刑法第216 條
、第210 條、第339 條第1 項、第2 項、第55條、第219 條、第
41條第1項前段、刑法施行法第1條之1，判決如主文。
本案經檢察官楊智綸到庭執行職務
中    華    民    國    98    年    1     月    19    日
                  刑事第四庭審判長法  官  郭惠玲
                                  法  官  李桂英
                                  法  官  呂政燁
以上正本證明與原本無異。
如不服本判決應於收受送達後10日內向本院提出上訴書狀，並應
敘述具體理由；其未敘述上訴理由者，應於上訴期間屆滿後20日
內向本院補提理由書（均須按他造當事人之人數附繕本）「切勿
逕送上級法院」。告訴人或被害人如對於本判決不服者，應具備
理由請求檢察官上訴，其上訴期間之計算係以檢察官收受判決正
本之日期為準。
中    華    民    國    98    年    1    月    19    日
                                  書記官  江虹儀
附錄本案論罪科刑法條全文：
刑法第210條（偽造變造私文書罪）
偽造、變造私文書，足以生損害於公眾或他人者，處5 年以下有
期徒刑。
刑法第216條（行使偽造變造或登載不實之文書罪）
行使第210 條至第215 條之文書者，依偽造、變造文書或登載不
實事項或使登載不實事項之規定處斷。
刑法第339條（普通詐欺罪）
意圖為自己或第三人不法之所有，以詐術使人將本人或第三人之
物交付者，處5 年以下有期徒刑、拘役或科或併科1 千元以下罰
金。
以前項方法得財產上不法之利益或使第三人得之者，亦同。
前二項之未遂犯罰之。


司法院資訊處製作；財團法人民間司法改革基金會備份。
